臺灣桃園地方法院刑事判決　　　　　　　 96年度訴字第156號
公　訴　人　臺灣桃園地方法院檢察署檢察官
被　　　告　丙○○
選任辯護人　李韶生律師
上列被告因偽證等案件，經檢察官提起公訴（95年度偵字第1256
0 號），本院判決如下：
    主  文
丙○○證人於執行審判職務之公署審判時，於案情有重要關係之
事項，供前具結，而為虛偽陳述，處有期徒刑參月，減為有期徒
刑壹月又拾伍日。
    事  實
一、丙○○與甲○○於民國92年12月間某日起合夥經營桃園縣中
    壢市○○○路○ 段170 號「一條牛排館」（原名為「拿哥牛
    排館」），惟丙○○在外另積欠債務，債權人於93年1 月8
    日至「一條牛排館」內要債，於同日下午2 時25分離去後，
    甲○○恐丙○○之債務危及一條牛排館之經營，遂在牛排館
    內1 樓，與丙○○商討債務解決問題，過程中甲○○因一時
    氣憤難耐，於同日下午2 時36分許，以右手揮打丙○○頭部
    右側2 次，並指摘丙○○私自向外舉債之事後不歡而散；丙○○又於93年1 月15日遭到友人乙○○毆打，其臉、頭皮、
    頸部、上臂、前臂均受有傷害，丙○○遂先後向臺灣桃園地
    方法院檢察署檢察官對甲○○、乙○○（乙○○所犯普通傷
    害罪，經本院以94年度易字第999 號判決判處拘役50日確定
    ）提出傷害告訴，並均提出丙○○於93年1 月15日至天晟醫
    院就診之診斷證明書為證，同署檢察官認甲○○涉嫌普通傷
    害罪，而向本法院聲請簡易判決處刑，經本院審理後認不宜
    以簡易判決處刑，改依94年度易字第1213號通常程序案件審
    理，嗣於94年12月7 日上午10時20分許，丙○○於該案在本
    院第2 法庭審判時，以證人身分供前具結後作證，在臺灣桃
    園地方法院檢察署檢察官對丙○○詰問時，丙○○竟基於偽
    證之犯意，明知甲○○於93年1 月8 日並未毆打其手部，亦
    未成傷，就甲○○毆打其身體何部位及何部位受傷之於案情
    有重要關係之事項，虛偽證稱：「（問：上臂挫傷如何來的
    ？）甲○○打我的時候，我用手臂阻擋，所以手臂有遭到毆
    打。」、「（問：前臂的傷害如何來的？）也是甲○○打我
    的時候，我舉手要護住我的臉部而被打的。」等語，足生影
    響該案判決結果。嗣於同次審判期日甲○○以被告身分詰問
    丙○○時，丙○○始供出其於93年1 月15日晚間7 時許亦有
    遭乙○○毆打之事，復於檢察官再詰問丙○○時，丙○○進
    而坦承遭乙○○之毆打致其身體及脖子受有皮肉傷等情，而
    查悉上情。
二、案經臺灣桃園地方法院檢察署檢察官自動檢舉偵查後起訴。
    理  由
一、本件認定事實所引用之卷內所有卷證資料（被告丙○○提出
    之監視器光碟片、本院勘驗筆錄、天晟醫院函及被告病歷資
    料、被告於93年3 月11日提出之告訴狀、房屋租賃契約、本
    院94年度易字第1213號全卷資料等），並無證據證明係公務
    員違背法定程序所取得，公訴人、被告、辯護人於審判程序
    中復未於言詞辯論終結前表示異議，均有證據能力。
二、訊據被告丙○○固坦承有於93年3 月11日向臺灣桃園地方法
    院檢察署檢察官提出對甲○○之傷害告訴，並在94年12月7
    日甲○○所涉傷害案件本院審判中，具結證稱有遭甲○○打
    傷手部等情，惟矢口否認有何偽證之犯意，並辯稱：伊在93
    年1 月8 日的確有遭到甲○○打傷，只是甲○○要求伊不要
    驗傷，並說會把牛排館還給伊的話，但後來並沒有，伊雖然
    又在93年1 月15日再被乙○○打傷，但伊1 月8 日真的有受
    傷云云。經查，被告於93年3 月11日向臺灣桃園地方法院檢
    察署檢察官提出告訴狀，內容敘述於93年1 月間遭到甲○○
    出手打傷，並提出93年1 月15日至天晟醫院就診之診斷證明
    書為證，經同署檢察官認甲○○涉嫌普通傷害罪嫌重大，而
    向本法院聲請簡易判決處刑，經本院審理後認不宜以簡易判
    決處刑，改依94年度易字第1213號通常程序案件審理，嗣於
    94年12月7 日上午10時20分許，丙○○於該案在本院第2 法
    庭審判時，以證人身分供前具結後作證，在臺灣桃園地方法
    院檢察署檢察官對丙○○詰問時，證稱：「（問：上臂挫傷
    如何來的？）甲○○打我的時候，我用手臂阻擋，所以手臂
    有遭到毆打。」、「（問：前臂的傷害如何來的？）也是甲○○打我的時候，我舉手要護住我的臉部而被打的。」等情
    ，除據被告坦承不諱外，並有刑事告訴狀、天晟醫院診斷證
    明書、本院94年12月7 日審判筆錄在卷可參（93年度發查字
    第894 號全卷、93年度偵字第7549號卷第9 頁、本院94年度
    易字第1213號卷第20至47頁）。至於被告於93年1 月8 日是
    否有遭甲○○傷害手臂，因而成傷等情，經查，被告與甲○○於92年12月間起，合夥經營桃園縣中壢市○○○路○ 段17
    0 號「一條牛排館」，因被告在外尚有其他債務，債權人於
    93年1 月8 日前去牛排館向被告要債，於93年1 月8 日下午
    2 時25分許離去等情，業據被告於本院審理中供述明確，並
    與證人甲○○於本院審理中所述（本院卷第32、33頁）相合
    ，而債務人離去之後，甲○○恐被告債務危害牛排館之經營
    ，為了解被告債務關係及商討解決之道，遂在該店內1 樓內
    與被告理論，且當時尚有被告友人乙○○、店內員工丁○○
    、曹鈞媚在場等情，亦據證人甲○○、乙○○、丁○○於本
    院審理中證述詳實（本院卷第33、35、37、45、81、83、84
    、85頁），而被告與甲○○商議過程中之情形，被告提出當
    天牛排館內錄影監視光碟片為證，經本院於96年11月2 日當
    庭勘驗後，其結果為：「
    1 、14時24分32秒→畫面開始，有多名男子在店內分坐數桌
    ，店門外的鐵捲門關閉。
    2 、14時25分10秒→鐵捲門打開，店內客人開始起身離開。
    3 、14時25分40秒→畫面上僅剩4 人。
    4 、螢幕時間從14時25分48秒跳至14時35分59秒。
    5 、14時36分00秒→鐵捲門半掩，甲○○從螢幕右下角走
         出來，丙○○則坐在左邊第2 張桌子的椅子上，張金
         山坐在丙○○的對面，而丁○○坐在丙○○之後的桌
         子。
    6、14時36分02秒→甲○○站在丙○○右手邊開始指摘丙○○。
    7、14時36分48秒→甲○○先以左手輕揮丙○○頭部右側，
       再以右手用力揮丙○○頭部右側。
    8、14時36分53秒→甲○○再次以右手用力推丙○○頭部右
       側，丙○○頭有明顯向其左後方傾斜。
    9、14時36分54秒後→甲○○便一直指摘坐著之丙○○，丙○○仍坐在椅子上，並無任何反抗或手摀著或護著頭部
       的行為。
    10、14時37分43秒→甲○○離開丙○○旁邊至櫃臺接聽電話
        。
    11、畫面並非全程，而是截取。」（本院卷第58、59頁），
    顯示甲○○確實有在當日下午2 時36分許，以右手揮打被告
    頭部右側2 次，且證人甲○○亦於本院審理中證稱：伊當時
    因為被告沒有說出欠債的事情，且一再說謊，伊一時氣憤，
    才以手揮被告頭部後腦1 、2 下，而伊揮被告頭部的時候，
    被告是坐著，伊站著，被告沒有跌倒，除此之外，沒有再打
    被告身體其他部位，也沒有與被告拉扯等語（本院卷第32、
    33、36、38頁）、證人乙○○於本院審理中證稱：93年1 月
    8 日伊有在場，當時伊坐在被告旁邊，甲○○突然「啪」一
    聲打被告頭部，伊也嚇到了等語（本院卷第84頁），足證被
    告的確僅有遭甲○○揮打頭部，惟並未出手傷害被告之前臂
    或上臂之情，且自監視器畫面亦可見並無被告所稱因為出手
    阻擋護頭、臉而受傷的情形，足徵被告就此部分之證述係虛
    偽陳述無訛，又被告上開所證，係對於甲○○毆打其身體何
    部位及何部位受傷之於案情有重要關係之事項，被告偽證之
    犯行自屬明確。至於檢察官另認被告於該次具結作證時所述
    「（問：12月31日中午在店內甲○○有做什麼行為，讓你認
    為逼你簽讓渡書？）他（指甲○○）叫我簽讓渡書給他，而
    且還打人。」、「（問：甲○○打誰？）打我，打我的頭，
    我有驗傷，傷單就是卷內的傷單。」、「（問：你提出上面
    記載1 月15日就診的傷單（偵查卷內第9 頁），造成的時間
    及地點為何？）是1 月8 日錄影帶那時候造成的。在牛排館
    裡面」、「（問：是如何造成的？是誰造成你這個傷害？）
    甲○○造成的，我遭到甲○○毆打，甲○○徒手打我右邊的
    臉部及頭部，... 」等語亦屬偽證之內容等情，然被告確實
    有在其經營之牛排館內遭到甲○○揮打頭部右側，已如前述
    ，而被告另在93年1 月15日遭乙○○打傷，並於同日前往天
    晟醫院就診，除據被告坦承不諱外，亦有證人乙○○、丁○○於本院審理中之證述相佐（本院卷第46、82頁），而被告
    向甲○○告訴時所提出之93年1 月15日天晟醫院診斷證明書
    雖記載「臉、頭皮及頸之挫擦傷、上臂挫傷、前臂之開放性
    傷口」，就頭皮受傷部分，被告既於93年1 月8 日遭甲○○
    揮打頭部後未立即驗傷，則被告是否於93年1 月8 日因甲○○之揮打而受有傷害，實不得而知，且天晟醫院函稱依被告
    病歷所為挫傷之記載，其所受傷害應屬新傷，且可能為3 天
    以內之傷害等情，有天晟醫院被告病歷資料及天晟醫院95年
    9 月12日天晟法字第95091201號函在卷可按（偵卷第14至18
    頁），亦不能明確排除被告於93年1 月8 日有受傷之可能性
    ，故難認就被告主觀認知上，其於94年12月7 日所為之上開
    證述均為虛偽陳述，檢察官此部分容有誤會。綜上所述，被
    告於甲○○所涉普通傷害案件經本院審理中，供前具結作證
    時為虛偽陳述關於案情重要事項之證詞，所犯偽證罪犯行明
    確，應依法論科。
三、(一)查被告丙○○行為後，刑法於94年2 月2 日公布，於95年
    7 月1 日施行。按行為後法律有變更者，適用行為時之法律
    ，但行為後之法律有利於行為人者，適用最有利於行為人之
  　法律，現行刑法第2 條第1 項訂有明文。又以本次刑法修正
    之比較新舊法，應就罪刑有關之共犯、未遂犯、想像競合犯
    、牽連犯、連續犯、結合犯，以及累犯加重、自首減輕暨其
    他法定加減原因（如身分加減）與加減例等一切情形，綜其
    全部罪刑之結果而為比較，最高法院95年5 月23日著有95年
    度第8 次刑庭會議決議可資參照，惟被告行為時雖係在95年
    7 月1 日以前，然本案論罪科刑並未涉及新舊法比較問題，
    自不予以比較刑法修正前、後之情形，核先敘明。
  (二)核被告丙○○所為，係涉刑法第168 條偽證罪。爰審酌被告
    犯罪之動機、目的、犯罪手段、對於法院審理案件正確性之
    影響，暨其平日素行、智識程度及被告雖坦承93年1 月15日
    遭案外人乙○○毆打，並至醫院驗傷，惟仍堅指診斷證明書
    上所載之傷害部位甲○○均有毆打，其並無就診斷證明書上
    所載之手部傷害自白偽證，尚無刑法第172 條減刑規定之適
    用等一切情狀，量處如主文所示之刑；又被告行為後，96年
    罪犯減刑條例於96年7 月16日起施行，被告於96年4 月24日
    以前犯偽證罪，並無不得減刑之情形，應依該條例第2 條第
    1 項第3 款減其刑期2 分之1 （偽證罪為7 年以下有期徒刑
    之罪，不得易科罰金。）。
四、(一)公訴意旨略以：被告丙○○明知甲○○並未於93年1 月8
    日對其出手傷害，僅係商討債務問題，竟意圖使甲○○受刑
    事處分，而基於誣告之犯意，於93年3 月11日以告訴狀向臺
    灣桃園地方法院檢察署檢察官提出對甲○○之告訴，因認被
    告涉犯刑法第169 條誣告罪嫌等語。
  (二)按犯罪事實應依證據認定之，無證據不得認定其犯罪事實，
    又不能證明被告犯罪者，應諭知無罪之判決，刑事訴訟法第
    154 條第2 項、第30 1條第1 項定有明文。又按事實之認定
    ，應憑證據，如未能發現相當證據，或證據不足以證明，自
    不能以推測或擬制之方法，以為裁判基礎；在訴訟上用以證
    明事實之證據，須於通常一般之人均不致於有所懷疑，而得
    確信其為真實之程度者，始得據以為有罪之認定，倘其證明
    尚未達到此一程度，而有合理之懷疑性存在，致使無從為有
    罪之確信時，即應為無罪之判決，最高法院40年臺上字第86
    號、76年臺上字第4986號分別著有判例。又按刑法第169 條
    第1 項之誣告罪，以意圖他人受刑事或懲戒處分，向該管公
    務員誣告為構成要件，故該項犯罪，不特須指出其具體事實
    ，足以使人受刑事或懲戒處分，且須明知其為虛偽，具有故
    意構陷之情形始能成立，如對於事實有所誤認，即缺乏此種
    意思條件，自難令負誣告責任。換言之，誣告罪之成立，須
    其申告內容完全出於憑空捏造，若所告尚非全然無因，衹因
    缺乏積極證明，致被誣告人不受訴追處罰者，尚難遽以誣告
    論罪，最高法院22年上字第3368號、43年臺上字第251 號、
    44年臺上字第892 號判例可資參照。
  (三)經查，被告丙○○確實有在93年1 月8 日遭到甲○○徒手揮
    擊頭部，已如前所述，雖被告用以證明甲○○犯傷害犯行之
    證據係93年1 月15日遭到乙○○傷害後至天晟醫院治療之診
    斷證明書，然被告辯稱於93年1 月8 日受揮擊頭部後確實有
    傷，而被告既未立即前往醫療院所診治，又天晟醫院函稱依
    被告病歷所為挫傷之記載，其所受傷害應屬新傷，且可能為
    3 天以內之傷害等情，有天晟醫院被告病歷資料及天晟醫院
    95 年9月12日天晟法字第95091201號函在卷可按（偵卷第14
    至18頁），亦不能明確排除被告於93年1 月8 日有受傷之可
    能性，自未能推翻被告上開辯解，故被告受甲○○揮打頭部
    既確屬事實，並非虛偽，被告又辯稱確實有造成傷害，顯見
    被告向臺灣桃園地方法院檢察署檢察官提出對甲○○之告訴
    ，並非全然無因，縱使法院審判後，檢察官認為甲○○無罪
    而撤回起訴（95年度偵字第12560 號卷第19至23頁），亦不
    能以此推論被告有意圖使甲○○受刑事追訴，而以莫須有之
    事誣告甲○○。綜上所述，本件查無積極證據可認被告犯有
    誣告罪行，本應為被告無罪之諭知，惟檢察官認誣告部分與
    前開被告經論罪科刑之偽證部分有刑法修正前之牽連犯裁判
    上一罪關係，爰不另為無罪之諭知。
據上論斷，應依刑事訴訟法第299 條第1 項前段，刑法第168 條
，中華民國96年罪犯減刑條例第2 條第1 項第3 款、第7 條，判
決如主文。
本案經檢察官徐文豪到庭執行職務。
中　　華　　民　　國　　96　　年　　12　　月　　12　　日
                  臺灣桃園地方法院刑事第四庭
                      審判長法  官    黃斯偉
                            法  官    曾雨明
                            法  官    蘇昭蓉
以上正本證明與原本無異。
如不服本判決，應於送達後10日內，向本院提出上訴狀。
                            書記官    韓若玉
中　　華　　民　　國　　96　　年　　12　　月　　12　　日
附錄法條：刑法第168條
中華民國刑法第168條
（偽證罪）
於執行審判職務之公署審判時或於檢察官偵查時，證人、鑑定人
、通譯於案情有重要關係之事項，供前或供後具結，而為虛偽陳
述者，處7 年以下有期徒刑。
